【裁判字號】    92,交易,41
【裁判日期】    920506
【裁判案由】    過失致死等
【裁判全文】
臺灣士林地方法院刑事判決                          九十二年度交易字第四一號
    公  訴  人  臺灣士林地方法院檢察署檢察官
    被      告  乙○○
右列被告因過失致死等案件，經檢察官提起公訴（九十一年度偵字第七三四五號、第
一○七一八號），本院判決如左：
    主  文
乙○○服用酒類，不能安全駕駛動力交通工具而駕駛，處有期徒刑參月。又因過失致
人於死，處有期徒刑柒月。應執行有期徒刑玖月。
    事  實
一、乙○○於民國九十一年六月三十日晚上十時許，在臺北縣淡水鎮○○路○段三十
    八巷二十一弄一號友人李文福住處，因參加拜拜聚餐而服用酒類後，明知未領有
    重型機車之駕駛執照，不能駕駛重型機車，且其於服用酒後，已不能安全駕駛動
    力交通工具，仍騎駛車牌ＣＦＹ─七五二號重型機車一輛附載二名幼子返家，沿
    臺北縣淡水鎮○○○道路，由三芝往淡金公路方向行駛，於同日晚上十一時五十
    分許，行經同鎮埤島四十六之十一號前彎道處，原應注意車輛行駛時，駕駛人應
    注意車前狀況，行經彎道時應減速慢行，並作隨時停車之準備，且在劃有分向限
    制線之路段，不得駛入來車之車道內，而依當時之情形為晴天、夜間有照明、柏
    油路面、乾燥、無障礙物，並無不能注意之情形，竟疏未減速而以時速四十至五
    十公里之速度，駛入來車車道，而與對向由李金銓所騎駛之車牌ＣＨＬ─九五七
    號重型機車碰撞，致雙方均人車倒地，李金銓胸部並受到機車嚴重撞擊，嗣經警
    至現場將兩人送醫，乙○○經抽血檢驗其酒精所含濃度，其測試值為二０一．九
    二ｍｇ／ｄｌ，相當於吐氣所含酒精濃度測試值為每公升一毫克，而李金銓於送
    馬偕紀念醫院急救後，因車禍造成多發性鈍性傷而致兩側血氣胸出血性休克於翌
    日即九十一年七月一日凌晨三時三十五分許不治死亡。
二、案經李金銓之配偶甲○○訴由臺北縣政府警察局淡水分局報告及臺灣士林地方法
    院檢察署檢察官相驗後自動檢舉偵查起訴。
    理  由
一、右揭時、地，被告乙○○於參加友人李文福住處拜拜聚餐服用酒類後，未領有重
    型機車駕駛執照，仍騎駛車牌ＣＦＹ─七五二號重型機車一輛附載二名幼子返家
    ，途經淡水鎮埤島四十六之十一號前彎道處，未注意車前狀況，且於行經彎道時
    未減速慢行並作隨時停車之準備，又以時速四十至五十公里之速度，超速駛入來
    車車道，而與對向由被害人李金銓所騎駛之車牌ＣＨＬ─九五七號重型機車碰撞
    之事實，業為被告乙○○迭於警訊、偵查及本院審理中供承不諱（參見偵查卷第
    九至十五頁、第九四至九五頁、本院卷第二二至二四頁），核與告訴人即被害人
    李金銓之配偶甲○○於警訊、偵查指訴之情節相符，並經證人李文福、林明正、
    傅美珍、黃聰明、蔡正忠於警訊、偵查中證述明確（均參見相驗卷第三至二六頁
    、第六○至六八頁、第七六至七八頁），且有修正後道路交通事故調查報告表一
    紙、車籍作業系統查詢認可資料二紙、現場照片、台北縣政府消防局救護紀錄表
    、查訪報告各一份附卷（參見偵查卷第九七頁、第七三至八六頁、相驗卷第三四
    至三七頁、第四六至五七頁、第九九至一○五頁、第一五○至一五九頁）可憑，
    應甚明確，而堪認定。
二、被害人李金銓於九十一年七月一日凌晨三時三十五分許，確因本件車禍胸部受機
    車撞擊而有多發性鈍性傷造成兩側血氣胸而出血性休克死亡，且其血液中之酒精
    、鴉片類、安非他命類、鎮靜安眠藥、丙酮及一般毒藥均呈陰性反應，此為檢察
    官督同檢驗員相驗明確，並經法務部法醫研究所法醫孫家棟鑑定無訛，有勘驗筆
    錄、相驗屍體證明書、驗斷書、被害人屍體照片、法務部法醫研究所鑑定書、馬
    偕紀念醫院九十一年八月九日馬院醫急字第九一一七六二號函及所附急診病歷一
    份附卷（參見相驗卷第五八至五九頁、第七四至七五頁、第八一至九一頁、第一
    六六至一七四頁、第一七九頁）可查；又警方於被害人李金銓身上取得之注射針
    筒一支，其內溶液未含有海洛因、安非他命、其他揮發性有機藥物及氰化物成分
    ，此有內政部警政署刑事警察局九十一年七月十七日刑鑑字第○九一○一七六○
    一四號鑑驗通知函影本一份在卷（參見偵查卷第八九頁）可查；再該被害人李金
    銓所受多發性鈍性傷造成兩側血氣胸，加上胸部主動脈有失速性裂傷以觀，應屬
    車禍造成，而非毆打外力所致，注射針劑亦不致引起氣胸，此有法務部法醫研究
    所九十二年四月七日法醫理字第○九二○○○○九一二號函一紙附卷（參見本院
    卷第二九頁）足憑，足認被害人李金銓之死亡確係因本件車禍撞擊造成，並有相
    當因果關係，當非其他原因所致，堪予認定，是告訴人甲○○懷疑被害人車禍後
    另遭人毆打致死云云，應屬無稽，尚難採信。
三、按被告乙○○於車禍肇事後送馬偕紀念醫院，該院於九十一年七月一日採集被告
    之血液送聯合醫事檢驗所檢驗，其結果為血清中酒精所含濃度，其測試值為二０
    一．九二ｍｇ／ｄｌ，相當於吐氣所含酒精濃度測試值為每公升一毫克，此有該
    所酒精濃度檢測表一紙附卷（參見偵查卷第四三頁）可憑，甚為明確。而飲酒後
    吐氣所含酒精濃度須達若干，將導致不能安全駕駛汽車？醫學文獻上認吐氣所含
    酒精濃度達每公升０點二五毫克者，有輕度協調功能降低之現象；每公升達０．
    五毫克者，有反應較慢、感覺減低、影響駕駛之現象；每公升達０．七五毫克者
    ，有思考改變、個性行為改變之現象；每公升達一．０毫克者，有步態不穩、噁
    心想吐、精神混惑不清晰之現象；每公升達一．五毫克者，有說話不清楚、感覺
    喪失、視力模糊等現象；每公升達二．０毫克者，有體溫降低、血糖降低、肌肉
    控制差、癲癇發作等現象；每公升達三．五毫克者，有神智不清、反射減低、呼
    吸抑制等現象，此有行政院國軍退除役官兵輔導委員會臺北榮民總醫院（八八）
    北總內字第二六八六八號函及附件一份在卷（參見本院卷第二七至二八頁）可按
    ，本件被告酒後相當於吐氣所含酒精濃度之測試值每公升一毫克，應有步態不穩
    、噁心想吐、精神混惑不清晰之現象，足徵其於車禍前駕駛之際，因酒精因素，
    判斷力、辨識力、注意力均已異於常人，顯已達不能安全駕駛之程度。
四、按服用酒類後，吐氣所含酒精濃度超過每公升○點二五毫克，不得駕駛機車；又
    車輛行駛時，駕駛人應注意車前狀況，行經彎道時應減速慢行，並作隨時停車之
    準備，且在劃有分向限制線之路段，不得駛入來車之車道內；此道路交通安全規
    則第一百十四條第二款、第九十四條第三項、第九十三條第一項第三款、第九十
    七條第二款分別定有明文。而依上開車禍現場照片所示，本件車禍現場係有劃設
    車道線之郊區道路，並無速限之標示，該路段速限應為六十公里，此道路交通安
    全規則第九十三條第一項第一款定有明文，公訴人所指車禍現場係無標誌或標線
    之未劃設車道線之郊區道路，時速不得超過四十公里云云及卷附上開道路交通事
    故調查報告表所載速限為四十公里，顯然有誤，尚難採信。被告駕車自應注意上
    述道路交通安全規則規定，且依卷附修正後道路交通事故調查報告表所示，車禍
    當時之情形為晴天、夜間有照明、柏油路面、乾燥、無障礙物，並無不能注意之
情形，竟疏未減速而以時速四十至五十公里之速度，駛入來車車道，與對向由李
    金銓所騎駛之車牌ＣＨＬ─九五七號重型機車碰撞，致雙方均人車倒地，被害人
    李金銓胸部受到機車撞擊，經送醫後，因車禍造成多發性鈍性傷而致兩側血氣胸
    出血性休克於九十一年七月一日凌晨三時三十五分許不治死亡，被告顯有過失，
    而依上所述，被告之過失行為與被害人之死亡間有相當因果關係，當甚明確。況
    本件經送臺灣省台北縣區車輛行車事故鑑定委員會及臺灣省車輛行車事故覆議鑑
    定委員會及臺灣省車輛行車事故覆議鑑定委員會鑑定，亦同此認定，此有臺灣省
    台北縣區車輛行車事故鑑定委員會九十一年十月十五日北鑑字第九一Ｏ九六七號
    函及所附鑑定意見書及臺灣省車輛行車事故覆議鑑定委員會九十二年一月八日府
    覆議字第九一二七Ｏ七號函二份附卷（參見偵查卷第一○五至一○七頁、第一二
    五頁）可查。綜上所述，本件事證已明，被告之過失致死及酒後駕車等犯行均堪
    以認定，應予依法論科。
五、核被告過失致人於死，係犯刑法第二百七十六條第一項之過失致人於死罪；又被
    告服用酒類，不能安全駕駛動力交通工具而駕駛，係犯刑法第一百八十五條之三
    之罪。而被告無駕駛執照駕車，因而致人死亡，依法應負刑事責任，應依道路交
    通管理處罰條例第八十六條第一項之規定加重其刑。被告所犯前開二罪間，犯意
    個別，應予分論併罰。至卷附臺北縣警察局偵辦交通事故案件涉嫌人是否自首調
    查表一紙上（參見偵查卷第五○頁）警員陳聰明雖載明被告親自電話報明肇事人
    姓名、地點，請警方前往處理，惟被告自稱車禍後撞擊即昏迷送醫，並未報案（
    本院卷第二三頁、第四五頁），且證人蔡正忠於偵查中結證由其本人報警明確（
    參見相驗卷第七七頁），足認被告於本案並未自首，應甚明確。爰審酌被告未領
    有駕照、酒後不能安全駕駛仍駕車及其他過失情形，而與被害人之機車碰撞，致
    被害人死亡之過失程度甚為重大、犯後並未與被害人家屬達成和解、犯後態度尚
    稱良好等一切情狀，分別量處如主文所示之刑，並定其應執行之刑。
據上論斷，應依刑事訴訟法第二百九十九條第一項前段，道路交通管理處罰條例第八
十六條第一項，刑法第二百七十六條第一項、第一百八十五條之三、第五十一條第五
款，罰金罰鍰提高標準條例第一條前段，判決如主文。
本案經檢察官劉異海到庭執行職務。
中      華      民      國    九十二    年      五      月      六      日
                                  臺灣士林地方法交通法庭
                                      法  官  雷雯華
右正本證明與原本無異。
如不服本判決，應於判決送達後十日內，向本院提出上訴狀。
                                      書記官  楊樠株
中      華      民      國    九十二    年      五      月      七      日
附錄本案論罪科刑法條全文
刑法第二百七十六條第一項
因過失致人於死者，處二年以下有期徒刑、拘役或二千元以下罰金。
刑法第一百八十五條之三
服用毒品、麻醉藥品、酒類或其他相類之物，不能安全駕駛動力交通工具而駕駛者，
處一年以下有期徒刑、拘役或三萬元以下罰金。


司法院資訊處製作；財團法人民間司法改革基金會備份。
